臺北高等行政法院裁定
　　　　　　　　　　　　　　　　　93年度訴字第00969號
原　　　告　甲○○
訴訟代理人　張靜律師
被　　　告　法務部行政執行署新竹行政執行處
代　表　人　乙○○處長）住同.
訴訟代理人　丙○○
　　　　　　丁○○
上列當事人間因限制出境事件，原告提起行政訴訟，本院裁定如
下：
　　主  文
原告之訴駁回。
訴訟費用由原告負擔。
　　理  由
一、本件原告因新竹縣稅捐稽徵處以義務人鴻福育樂開發股份有
    限公司（下稱鴻福公司）滯納民國（下同）90年及91年地價
    稅總計新台幣（下同）5百25萬1千5百82元（含滯納金，執
    行費用另計），逾期未履行，遂移送被告執行，嗣經被告於
    92年11月17日以竹執愛91年稅執特字第45860號函通知鴻福
    公司董事、監察人等，於92年11月27日上午親自到處據實陳
    報義務人鴻福公司應供強制執行之財產狀況，原告為義務人
    鴻福公司董事，上開通知函於92年11月19日送達原告，因其
    未陳報義務人鴻福公司應供強制執行之財產狀況，被告乃依
    行政執行法第17條第1項第5款、第24條第4款、第26條、強
    制執行法第25第2項第4款規定，於92年12月23日以竹執愛91
    年稅執特字第45860號函，通知內政部警政署入出境管理局
    （下稱境管局）對原告限制出境處分，境管局於93年1月5日
    以境愛俊字第09 210498550號處分書禁止原告出國。原告不
    服，聲明異議，被告認原告之聲明異議為無理由，而函送法
    務部行政執行署（下稱行政執行署）決定，行政執行署旋於
    93年2月26日以93年度署聲異議字第141號聲明異議決定書，
    為異議駁回之決定。原告仍不服，認其遷徙自由遭受違法侵
    害，遂是起本件給付訴訟，請求：1.被告應通知內政部警政
    署入出境管理局解除對原告依93年1月5日境愛俊字第
    09210498550號禁止出國處分書所為限制出境之命令。2.被
    告應給付原告5百萬元及自起訴訴狀繕本送達翌日起至清償
    日止按年息百分之5計算之利息。
二、經查，行政執行法第9條規定：「（第1項）義務人或利害關
    係人對執行命令、執行方法、應遵守之程序或其他侵害利益
    之情事，得於執行程序終結前，向執行機關聲明異議。（第
    2項）前項聲明異議，執行機關認其有理由者，應即停止執
    行，並撤銷或更正已為之執行行為；認其無理由者，應於10
    日內加具意見，送直接上級主管機關於30日內決定之。（第
    3項）行政執行，除法律另有規定外，不因聲明異議而停止
    執行。但執行機關因必要情形，得依職權或申請停止之。」
    ，此聲明異議程序為一法定之特別救濟程序，原告對此等執
    行措施應不得再聲明不服。次查，立法院係以行政院所提出
    之「行政執行法重行修正草案」為藍本經朝野協商而通過行
    政執行法修正條文，由行政院當時所提出之該草案總說明第
    7點明揭：「行政執行係屬程序事項，貴在迅速而有效，始
    能提高行政效率，其救濟程序宜採簡易聲明異議方式，不宜
    再依訴願行政訴訟程序，致使執行程序延宕不決。異議以一
    次為限，換言之，對執行機關認其異議為無理由之決定不服
    ，經送直接上級主管機關決定者，異議人對之不得再聲明不
    服，以免藉機拖延而妨礙執行效能。」該草案第9條第2項規
    定：「前項聲明異議‧‧‧。異議人對之不得再聲明不服。
    」立法理由謂：「1.‧‧‧、2.執行機關之執行命令、執行
    方法、應遵守之程序或其他侵害利益之情事，如違法或不當
    者，理當給予義務人或利害關係人適當的救濟機會，爰依照
    強制執行法第12條，明定聲明異議之事由。按行政執行如依
    行政機關作成之行政處分或法院裁定為之者，其聲明異議係
    對上述行政執行程序有關的事項有所不服請求救濟，與義務
    人對行政機關作成之行政處分不服應循訴願、行政訴訟程序
    請求救濟，或對法院裁定不服，應提抗告者，迥然不同。故
    處理本條聲明異議之機關，最高層次祇到執行機關之直接上
    級主管機關為止。又執行機關或其直接上級主管機關對聲明
    異議所為之決定，非行政處分，義務人或利害關係人不得對
    之提起訴願、再訴願或行政訴訟。3.行政執行貴在迅速有效
    ，始能提高行政效率，故其救濟程序宜採簡易之聲明異議方
    式（以一次為限）。除執行機關認其聲明異議有理由，應即
    停止執行，並撤銷或更正已為之執行行為外，如認其無理由
    者，應於10日內加具意見，送直接上級主管機關於30日內決
    定之，異議人對之不得再聲明不服。」（原草案中關於「異
    議人對之不得再聲明不服」等字雖於二讀會前經朝野協商後
    未見諸文字，惟行政執行處之上級機關即行政執行署為最終
    之決定之立法理由並未刪除），是由立法過程及意旨，亦足
    見行政執行法第九條所定之聲明異議程序，有別於一般行政
    救濟程序，應為一法定之特別救濟程序，異議人對行政執行
    署之決定不得聲明不服，亦不得依行政爭訟程序另謀救濟（
    參見92年度各級行政法院行政訴訟法律座談會問題10之研討
    結論）。本件原告主張限制人民出境之執行命令，已侵害憲
    法保障人民之基本權利，人民不服，除得依行政執行法第9
    條規定聲明異議外，另得主張公法上結果除去請求權，而提
    起一般給付之行政訴訟云云，法律見解尚有可議，非可採取
    。
三、本件原告對於境管局依被告之執行命令禁止其出國，既已向
    行政執行署聲明異議，並經該署為異議駁回之決定，依前揭
    說明，原告對行政執行署之決定，已不得再依一般行政訴訟
    程序另謀救濟。從而，原告訴請被告應通知境管局解除對其
    限制出境之命令，為不合法，應予駁回。況本件被告已於93
    年3月30日發函境管局對原告予以解除限制出境在案，此有
    竹執愛91年稅執特字第45860號函影本附卷可稽，是原告上
    開請求亦欠缺權利保護必要，其訴仍不合法。又原告上開之
    訴既不合法而應予駁回，則其依行政訴訟法第7條規定合併
    請求損害賠償，命被告給付5百萬元及法定遲延利息，即失
    所附麗，應併予駁回。
四、據上論結，本件原告之訴為不合法，依行政訴訟法第107條
    第1項第10款、第104條、民事訴訟法第95條、第78條，裁定
    如主文。
中　　華　　民　　國　　94　　年　 　4　　月　 27  　 日
                    第四庭審判長法　官  徐  瑞  晃
                      　　　　　法　官  蕭  惠  芳
                                法　官  李  得  灶
上為正本係照原本作成。
如不服本裁定，應於送達後10日內向本院提出抗告狀（須按他造
人數附繕本）。
中　　華　　民　　國　　94　　年　 　5　　月　　5　　 日
                                書記官  陳  清  容
